【裁判字號】    99,監,19
【裁判日期】    990423
【裁判案由】    另行選定監護人
【裁判全文】
臺灣臺北地方法院民事裁定                99年度監字第19號
聲  請  人  甲○○
相  對  人  丙○○
關  係  人  乙○○
上列當事人聲請指定監護人事件，本院裁定如下：
    主    文
選定乙○○（男，民國○○年○月○日生，身分證統一編號：Ｚ
000000000號）為禁治產人丙○○（男，民國○○年○○月○日生，身分證統一編號：Ｚ000000000號）之監
護人。
指定甲○○為會同開具財產清冊之人。
聲請程序費用新臺幣壹仟元由聲請人負擔。
    理    由
一、本件聲請意旨略以：相對人即禁治產人（受監護宣告人）丙○○前經本院於民國九十三年八月二十日以九十三年度禁字
    第一五六號民事裁定宣告為禁治產人，由其配偶即聲請人甲○○擔任法定監護人，然現因甲○○年事已高，爰依法聲請
    改由關係人即兩造子女乙○○擔任相對人之監護人，並指定
    聲請人為會同開具財產清冊之人等語。
二、按有事實足認監護人不符受監護人之最佳利益，或有顯不適
    任之情事者，法院得依受監護人、四親等內之親屬、檢察官
    、主管機關或其他利害關係人之聲請，改定適當之監護人；
    監護宣告之人應置監護人；法院為監護之宣告時，應依職權
    就配偶、四親等內之親屬、最近一年有同居事實之其他親屬
    、主管機關、社會福利機構或其他適當之人選定一人或數人
    為監護人，並同時指定會同開具財產清冊之人。法院為前項
    選定及指定前，得命主管機關或社會福利機構進行訪視，提
    出調查報告及建議。監護之聲請人或利害關係人亦得提出相
    關資料或證據，供法院斟酌；法院選定監護人時，應依受監
    護宣告之人之最佳利益，優先考量受監護宣告之人之意見，
    審酌一切情狀，並注意下列事項：(一)受監護宣告之人之身心
    狀態與生活及財產狀況。(二)受監護宣告之人與其配偶、子女
    或其他共同生活之人間之情感狀況。(三)監護人之職業、經歷
    、意見及其與受監護宣告之人之利害關係。(四)法人為監護人
    時，其事業之種類與內容，法人及其代表人與受監護宣告之
    人之利害關係，民法第一千一百十三條準用第一千一百零六
    條之一、第一千一百十一條、第一千一百十一條之一分別定
    有明文。
三、經查：(一)聲請人主張之事實，業據提出戶籍謄本為證，復經
    本院依職權調閱本院九十三年度禁字第一五六號民事卷宗查
    核屬實；(二)本院函請臺北市政府社會局進行訪視，訪視結果
    指出：(1)就支持系統而言：有關聲請人聲請改定由關係人乙○○擔任相對人之監護人，經社工訪談得知，此決定獲得聲
    請人、兩造子女胡利生、關係人乙○○及其配偶一致同意。
    而相對人尚有軍人退休俸與身障津貼，家人表示尚足以支付
    相對人安置護理之家費用，且對照顧品質感到滿意，機構護
    理人員亦告知社工，相對人安置十三年來，其家人常來探望
    。評估相對人及其家人間感情尚緊密，連結養護機構提供照
    顧服務；(2)就家庭動力方面：經訪視了解，聲請人與關係人
    乙○○長期同住，一家三代共同生活，彼此互動密切，平日
    關係人乙○○也在協助聲請人負擔監護義務與責任，兩造子
    女胡利生雖未與原生家庭同住，但仍保持聯繫，並曾參與家
    庭重要決策，如當年為相對人尋找養護機構，本次胡利生亦
    知悉本件聲請。關係人乙○○表示假日或重要節目，常會偕
    同家人一同探訪相對人，也遵循外省人習俗，表達對長輩的
    敬重，評估家庭關係尚稱融洽；(3)就監護能力及照顧計畫可
    行性而言：聲請人年事已高、身體狀況不適，確有困難繼續
    擔任相對人之監護人，關係人乙○○表示願意擔任相對人之
    監護人，之前其已陸續協助聲請人處理相對人事務，熟悉其
    監護內容。而聲請人、關係人乙○○及兩造子女胡利生均認
    相對人往後將續住原護理之家，暫無其他照顧需求；(4)建議
    ：本件依聲請人、關係人乙○○及兩造子女胡利生訪談所提
    供資訊，聲請人以年歲已高、身體日漸不適為由，欲辭任監
    護人，並聲請改由關係人乙○○擔任相對人之監護人，而家
    人均表贊同，然而由何人會同開具財產清冊為適當尚無共識
    等語；(三)本院依民法第一千一百十三條準用第一千一百零六
    條之一、第一千一百十一條及第一千一百十一條之一規定，
    參酌聲請人聲請意旨及前揭臺北市政府社會局訪視報告書內
    容，認由關係人乙○○擔任丙○○之監護人為適當，另由聲
    請人甲○○為會同開具財產清冊之人為適當，故選定由乙○○擔任丙○○之監護人，聲請人甲○○為會同開具財產清冊
    之人。又關係人乙○○擔任監護人，依民法第一千一百十三
    條準用同法第一千零九十九條之規定，於監護開始時，對於
    丙○○之財產，應會同甲○○於二個月內開具財產清冊並陳
    報法院，併此敘明。
四、依非訟事件法第二十一條第一項前段、第二十三條，民事訴
    訟法第八十五條第一項前段，裁定如主文。
中    華    民    國    99    年    4     月    23    日
                          家事法庭法  官  文衍正
以上為正本係照原本作成
如對本裁定抗告須於裁定送達後10日內向本院提出抗告狀，並繳
納抗告費新臺幣1,000元。
中    華    民    國    99    年    4     月    23    日
                                  書記官  陳俐妙

司法院資訊處製作；財團法人民間司法改革基金會備份。
